臺灣高雄地方法院民事判決
110年度訴字第999號
原      告  戴麗盆  
訴訟代理人  許仲盛律師
被      告  聯邦商業銀行股份有限公司



法定代理人  李憲章  
訴訟代理人  郭雅慧  
            黃靜茹  
上列當事人間請求確認債權不存在事件，本院於民國111 年4月2
0日言詞辯論終結，判決如下：
    主  文
原告之訴駁回。
訴訟費用由原告負擔。
    事實及理由
一、原告主張：原告於民國90年間以坐落高雄市○○區○○○段 0000
    0地號土地及其上同段12296 、12339 建號建物（下合稱系
    爭房地），向被告之苓雅分行借款（下稱系爭借款），嗣於
    94年間原告無力償還，系爭房地即遭被告強制執行拍賣，以
    拍賣價金部分受償。嗣被告於95年9 月間又將系爭借款剩餘
    債權讓與訴外人摩根聯邦資產管理股份有限公司（下稱摩根
    聯邦公司），讓與債權額為新臺幣（下同）96萬2000 元，
    後原告委請律師欲向摩根聯邦公司洽談還款事宜，摩根聯邦
    公司卻表示系爭借款債權人仍為被告，債權金額為169萬306
    5 元，被告對原告是否仍有系爭借款債權存在，影響原告之
    法律上地位。為此依民事訴訟法第247 條第1 項規定，提起
    本訴，並聲明：確認被告對原告之169萬3065 元債權不存在
    。
二、被告則以：原告前於86年間以系爭房地設定抵押，向訴外人
    中興商業銀行股份有限公司（下稱中興銀行）借款221 萬元
    ，嗣於93年間無法償還，遭中興銀行聲請強制執行，由本院
    93年度執字第50830 號強制執行事件（下稱系爭執行事件）
    拍賣系爭房地，被告於94年3 月19日承受中興銀行之資產、
    負債與營業，因而取得系爭借款債權，並聲明承受系爭執行
    事件，後於94年7 月15日受償105萬1000 元（含執行費2萬9
    706元），尚有債權本金133萬1377 元及其利息、違約金未
    受償。惟被告已於95年9 月26日將系爭借款剩餘債權讓與摩
    根聯邦公司，並於104 年12月10日依法登報公告，故被告於
    債權讓與後，對原告已無債權。又原告委請之律師未曾與摩
    根聯邦公司洽談還債事宜，故並無原告所稱摩根聯邦公司表
    示債權人仍為被告之情形，而被告於債權讓與後，並未對原
    告主張債權存在，故原告對被告應無確認利益等語，並聲明
    ：原告之訴駁回。　
三、得心證之理由：
　㈠按確認法律關係之訴，非原告有即受確認判決之法律上利益
    者，不得提起之，民事訴訟法第247 條第1 項前段定有明文
    。而所謂即受確認判決之法律上利益，係指法律關係之存否
    不明確，原告主觀上認其在法律上之地位有不安之狀態存在
    ，且此種不安之狀態，能以確認判決將之除去者而言（最高
    法院52年台上字第1240號裁判意旨參照）。惟若被告對原告
    主張之法律關係，自始無爭執，即法律關係之存否並無不明
    確之情形，尚不能謂原告有即受確認判決之法律上利益（最
    高法院70年度台上字第2792號判決意旨參照）。又原告有無
    提起確認訴訟之法律上利益，自應以原告於事實審言詞辯論
    終結前之事實狀態為認定之基準（最高法院104年度台上字
    第2477號裁定意旨參照）。　　
　㈡原告主張被告對原告原有系爭借款債權，惟被告已於95年9月
    間將債權讓與摩根聯邦公司，故被告對原告已無債權存在等
    情，被告已表示不爭執，原告並未主張或舉證證明被告於債
    權讓與後，仍有向原告主張債權，或否認債權讓與，或為債
    權存在為前提之行為，且原告主張摩根聯邦公司表示債權人
    仍為被告一情，並未提出任何舉證，則被告對原告主張之法
    律關係自始並無爭執，法律關係之存否並無不明確之情形，
    揆諸前揭說明，自不能謂原告有即受確認判決之法律上利益
    。
四、綜上所述，原告訴請確認被告對原告之169萬3065元債權不
    存在，欠缺確認利益，而無權利保護必要，應予駁回。
五、據上論結，本件原告之訴為無理由，依民事訴訟法第78條，
    判決如主文。　　
中　　華　　民　　國　　111 　年　　5 　　月　　19　　日
                  民事第一庭  法　官　陳筱雯
以上正本係照原本作成。
如對本判決上訴，須於判決送達後20日內向本院提出上訴狀。如
委任律師提起上訴者，應一併繳納上訴審裁判費。
中　　華　　民　　國　　111 　年　　5 　　月　　19　　日
                              書記官  張宸維